臺灣高等法院臺南分院刑事裁定          100年度抗字第295號
抗  告  人
即被    告  林家聖
選任辯護人    李宗貴律師
              劉玟欣律師
上列抗告人因毒品危害防制條例等案件，不服臺灣臺南地方法院
100年度聲字第17061號中華民國100年8月26日所為駁回聲請具保
停止羈押之裁定，提起抗告，本院裁定如下：
    主  文
抗告駁回。
    理  由
一、抗告意旨以：
  (一)被告林家聖涉犯販賣第三級毒品，原審於民國100年8月23日
    審理時，認定被告犯罪之證據為通訊監察譯文及證人江銘偉
    之指述，惟通訊譯文對於毒品交易等語隻字未提，檢察官雖
    主張其被告熟稔交易程序而以暗號表示，惟通訊譯文亦無關
    於交易毒品之數量或暗語之線索，證人江銘偉於原審到庭，
    經法官曉諭如所為供述與偵查程序中不同，可能構成偽證罪
    並無法易科罰金之情形下，當庭證述其與被告並無任何毒品
    交易記錄，據此，實無具體證據足以證明被告涉犯販賣毒品
    罪嫌。
  (二)復按司法院大法官解釋第665號理由書明文，羈押係拘束刑事
    被告身體自由，並將之收押於一定處所，乃干預身體自由最
    大之強制處分，使刑事被告與家庭、社會及職業生活隔離，
    非特予其心理上造成嚴重打擊，對其名譽、信用等人格權之
    影響甚為重大，自僅能以之為保全程序之最後手段，允宜慎
    重從事。是法律規定羈押刑事被告之要件，須基於維持刑事
    司法權之有效行使之重大公益要求，並符合比例原則，方得
    為之。
  (三)羈押除需具備法定要件外，尚須非予羈押，顯難進行追訴，
    審判或執行者，始得羈押，本件認定被告犯罪之證據僅為通
    訊監察譯文及證人江銘偉一人之證詞，通監譯文業已歸卷無
    法湮滅，被告業已解除禁止接見、通信，顯見被告已無串供
    之虞，且並無其他任何積極證據足證被告有逃亡之虞，是故
    依照司法院大法官上開第665號解釋，本件並無任何羈押被
    告之理由，本案被告之羈押顯有違背上開解釋意旨。
  (四)本案並無任何具體證據足以證明被告涉犯販賣第三級毒品，
    其犯罪嫌疑並非重大，且無積極證據足證被告有逃亡之虞，
    故無羈押必要。準此，請求撤銷原審裁定，以具保替代羈押
    ，以維人權。
二、被告林家聖涉犯販賣第三級毒品案件，經檢察官提起公訴，
    原審於100年7月12日訊問後，認被告所犯最輕本刑為5年以
    上有期徒刑之罪，事實足認有逃亡之虞，且其犯罪嫌疑重大
    ，有刑事訴訟法第101條第1項第1、3款情形，而認有羈押之
    必要，於100年7月12日起執行羈押。
三、按被告經法官訊問後，認為犯罪嫌疑重大，有逃亡之事實或
    逃亡之虞，所犯為最輕本刑5年以上有期徒刑之罪者，非予
    羈押，顯難進行追訴、審判或執行者，得羈押之，刑事訴訟
    法第101條第1項第1款、第3款定有明文。而刑事被告經訊問
    後，認有法定羈押原因，於必要時得羈押之，所謂必要與否
    或執行羈押後，有無繼續之必要，仍許法院斟酌訴訟進行程
    度及其他一切情事而為認定，除有刑事訴訟法第114條各款
    所列情形之一不得駁回者外，准許與否，該管法院有自由裁
    量之權，衡非被告所得強求（最高法院29年抗字第57號、46
    年台抗字第6號判例意旨可資參照）。又按刑事訴訟法第101
    條第1項首段文字即表明羈押之目的，唯在於保全之必要，
    且受比例原則限制。是前揭第3款規定之法理，實係因被告
    所犯為死刑、無期徒刑或最輕本刑為五年以上有期徒刑之罪
    ，可以預期將受重刑宣判，其為規避刑罰之執行而妨礙追訴
    、審判程序進行之可能性增加，國家刑罰權有難以實現之危
    險，是為防免其實際發生，在此維持重大之社會秩序及增進
    重大之公共利益之限度內（憲法第23條），乃具有正當性。
    從而，基於憲法保障人民身體自由之意旨，被告犯上開重罪
    條款且嫌疑重大者，仍應有相當理由認為其有逃亡、湮滅、
    偽造、變造證據或勾串共犯或證人等之虞，法院斟酌命該被
    告具保、責付或限制住居等侵害較小之手段，均不足以確保
    追訴、審判或執行程序之順利進行，此際予以羈押，方堪稱
    係屬維持刑事司法權有效行使之最後必要手段。上揭所稱「
    相當理由」，與同條項第1款、第2款法文內之「有事實足認
    有…之虞」（學理上解釋為「充分理由」）尚屬有間，其條
    件當較寬鬆。良以重罪常伴有逃亡、滅證之高度可能，係趨
    吉避凶、脫免刑責、不甘受罰之基本人性，倘一般正常之人
    ，依其合理判斷，可認為該犯重罪嫌疑重大之人具有逃亡或
    滅證之相當或然率存在，即已該當「相當理由」之認定標準
    ，不以達到充分可信或確定程度為必要。以量化為喻，若依
    客觀、正常之社會通念，認為其人已有超過百分之50之逃亡
    、滅證可能性者，當可認具有相當理由認為其有逃亡、滅證
    之虞。此與前2款至少須有百分之80以上，始足認有該情之
    虞者，自有程度之差別。再其認定，固不得憑空臆測，但不
    以絕對客觀之具體事實為限，若有某些跡象或情況作為基礎
    ，即無不可。至相關之事實或跡象、情況，鑑於此非屬實體
    審判之核心事項，自以自由證明為已足，並不排斥傳聞證據
    ，斯不待言（最高法院98年度台抗字第668號裁定意旨參照
    ）。
四、經查：被告涉犯販賣第三級毒品愷他命之犯行，業據證人江
    銘偉於偵訊中指證在卷，並有相關通訊監察譯文足憑，復有
    扣案愷他命4包為證，雖證人江銘偉於原審結證否認其有向
    被告購買第三級毒品愷他命之事實，惟羈押之目的本在判斷
    有無保全之必要，並非確信被告有無犯罪，是就取得證據之
    證明力是否達於一般人均無懷疑之程度，並非法院於審酌是
    否具保停止羈押，應調查之事項，是本案從上開證據之形式
    上觀之，被告涉犯販賣第三級毒品犯罪嫌疑重大，且所涉犯
    係最輕本刑為5年以上有期徒刑之罪者，被告於偵訊及原審
    均否認犯行，且重罪常伴有滅證之高度可能，係趨吉避凶、
    脫免刑責、不甘受罰之基本人性，倘一般正常之人，依其合
    理判斷，可認為具有逃亡之相當或然率存在，依上開說明，
    已該當「相當理由」之認定標準，有刑事訴訟法第101條第1
    項第3款之情形，應可認定。
五、綜上所述，本院審查被告涉犯販賣第三級毒品罪嫌疑重大，
    並參酌以上各情，為確保日後審判或執行程序之順利進行，
    認有繼續羈押被告之必要。原審法院以上開羈押原因及有羈
    押必要等情依然存在，不能因具保而消滅，因而裁定駁回抗
    告人具保停止羈押之聲請。本院經核原審裁定，認事用法，
    並無不當。抗告意旨指摘原審裁定不當，為無理由，應予駁
    回。
據上論斷，應依刑事訴訟法第412條，裁定如主文。
中    華    民    國   100    年    9     月    23    日
                  刑事第二庭    審判長法  官  葉居正
                                      法  官  陳欽賢
                                      法  官  張桂美
以上正本證明與原本無異。
不得再抗告。
                                      書記官  魏芝雯
中    華    民    國   100    年    9     月    23    日